臺灣高等法院高雄分院民事判決　　　　92年度勞上易字第32號
上　訴　人　甲○○
訴訟代理人　盧俊誠律師
被上訴人　　振允企業股份有限公司
法定代理人　丙○○
　　　　　　　　　　　　之9
訴訟代理人　紀錦隆律師
上列當事人間請求給付資遣費事件，上訴人對於民國92年6 月9
日臺灣高雄地方法院91年度勞訴字第77號第一審判決提起上訴，
本院於94年4月6日言詞辯論終結，判決如下：
    主      文
原判決廢棄。
被上訴人應給付上訴人新台幣柒拾萬壹仟貳佰伍拾元，及自民國
九十一年十二月六日起至清償日止按週年利率百分之五計算之利
息。
第一、二審訴訟費用由被上訴人負擔。
    事實及理由
一、上訴人主張：上訴人自民國75年12月15日起受僱於被上訴人
    ，擔任業務工作，被上訴人於91年7 月4 日以關廠結束營業
    為由，依勞動基準法第11條第1 款規定，終止與上訴人間之
    勞動契約，惟僅發給上訴人1 個月之預告工資，並拒絕依勞
    動基準法第17條規定給付資遣費給上訴人，經上訴人向高雄
    縣勞工局聲請調解，被上訴人仍拒絕給付。又自75年12月15
    日起至91年7 月4 日被上訴人終止勞動契約止，上訴人工作
    年資為15年6 個月又17天，依勞動基準法第17條規定，被上
    訴人應給付上訴人相當於15又12分之7 個月之平均工資，而
    上訴人離職前六個月之每月薪資均為新台幣（下同）45,000
    元，平均工資應為45,000元，故被上訴人應給付上訴人資遣
    費701,250 元〔（45,000元×15）＋（45,000元×7 ／12）
    =701,250元〕。又上訴人就擔任被上訴人董事一職，並不知
    情，亦從未執行董事職務。為此，本於勞動基準法第17條規
    定，請求被上訴人給付上訴人資遣費701,250 元，及自起訴
    狀繕本送達翌日起至清償日止按年息百分之五計算之利息等
    語。（原審判決上訴人敗訴）上訴聲明求為判決：(一)原判決
    廢棄。(二)被上訴人應給付上訴人701,250 元，及自91年7 月
    5 日起至清償日止按年息百分之五計算之利息。(三)第一、二
    審訴訟費用由被上訴人負擔。
二、被上訴人則以：上訴人於75年8 月29日自他人承受被上訴人
    公司100,000 元之股份，成為被上訴人股東。被上訴人於81
    年4 月間，將組織由有限公司變更為股份有限公司時，上訴
    人即擔任董事迄今，並為被上訴人最大股東之一，與其弟即
    監察人吳昆龍均為被上訴人之實際經營者，其等二人除按月
    領取股東盈餘股利100,000 元外，上訴人另按月領取董事酬
    勞45,000元，該45,000元並未扣除勞、健保費用，且上訴人
    加班未有加班津貼，請假亦不扣薪資，足見上訴人按月領取
    45,000元係董事酬勞而非擔任外務之薪資，上訴人焉會不知
    有擔任被上訴人董事一職？復依中央信託局所提供資遣人員
    名冊，上訴人亦未列入其中，可見上訴人與被上訴人間並非
    勞動基準法所規範之僱傭關係，而係委任關係，當無勞動基
    準法第17條規定之適用等語置辯。被上訴人於本院聲明求為
    判決：(一)上訴駁回。(二)第二審訴訟費用由上訴人負擔。
三、兩造就下列事項不爭執，堪予採信：(一)上訴人及吳昆龍是被
    上訴人的股東，被上訴人按月給付其等二人100,000 元之股
    東盈餘股利；另被上訴人按月給付上訴人45,000元，此45,0
    00元並未扣除勞、健保費用，且上訴人加班亦未領取加班費
    。(二)若被上訴人應給付上訴人資遣費，則其應付給之金額為
    701,250 元。(三)原審卷第73頁之75年8 月29日「振允企業有
    限公司股東同意書」上關於「甲○○」印文、原審卷第74頁
    「振允企業有限公司董事、股東名單」上關於「甲○○」印
    文、原審卷第75頁之80年12月9 日「振允企業有限公司股東
    同意書」上關於「甲○○」印文、原審卷第76頁「振允企業
    有限公司董事、股東名單」上關於「甲○○」印文、原審卷
    第77頁之81 年4月22日「振允企業有限公司股東同意書」上
    關於「甲○○」印文、原審卷第78頁「振允企業有限公司董
    事、股東名單」上關於「甲○○」印文均係真正。(四)被上訴
    人結束營業後，有給付上訴人1 個月之預告工資，及核發離
    職證明書予上訴人，並有離職證明書在卷可稽（見原審卷第
    39頁）
四、兩造爭執事項：(一)上訴人就擔任被上訴人之董事一職是否知
    悉？(二)被上訴人每月給付上訴人45,000元係上訴人擔任業務
    之薪資抑擔任董事之酬勞？茲分述如下：
（一）上訴人就擔任被上訴人之董事一職是否知悉？
　　　查，原審卷第73頁之75年8 月29日「振允企業有限公司股
      東同意書」上關於「甲○○」印文、原審卷第74頁「振允
      企業有限公司董事、股東名單」上關於「甲○○」印文、
      原審卷第75頁之80年12月9 日「振允企業有限公司股東同
      意書」上關於「甲○○」印文、原審卷第76頁「振允企業
      有限公司董事、股東名單」上關於「甲○○」印文、原審
      卷第77頁之81年4 月22日「振允企業有限公司股東同意書
      」上關於「甲○○」印文、原審卷第78頁「振允企業有限
      公司董事、股東名單」上關於「甲○○」印文均係真正等
      情，為兩造所不爭執，自堪認屬實，上訴人雖主張上開印
      章係遭盜用云云，惟為被上訴人所否認，而上訴人又未能
      舉證證明其上開印章係遭盜用，則其上開主張，不足採信
      。又上開原審卷第78頁「振允企業有限公司董事、股東名
      單」上記載「董事甲○○」，而上訴人在其上蓋章，足見
      上訴人就其擔任被上訴人董事一事已知悉，並同意擔任，
      是上訴人主張其就擔任被上訴人董事一職，並不知情云云
      ，不足採信。
（二）被上訴人每月給付上訴人45,000元係上訴人擔任業務之薪
      資或抑擔任董事酬勞？
　１．查，依被上訴人之公司章程第18條規定：「本公司年度總
      決算如有盈餘，應先提繳稅款，彌補已往虧損，次提百分
      之十為法定盈餘公積，其餘除派付股息外，如尚有盈餘作
      百分比再分派如左：(一)股東紅利百分之九八。(二)員工紅利
　    百分之一。(三)董事監察人酬勞百分之一。」，有被上訴人
      公司章程在卷可參（見原審卷第46、47頁），且為兩造所
      不爭執，堪認屬實。準此規定，被上訴人給付董事監察人
      酬勞，除需於公司年度總決算有盈餘之情形下外，尚需先
      提列繳納稅款、彌補已往虧損、提百分之十為法定盈餘公
      積、派付股息後，尚有盈餘，始能給付，亦即能否核發董
      事監察人酬勞需等待年度總決算，扣除優先提列項目及派
      付股息後，仍有盈餘，始能按百分比給付，如被上訴人主
      張每月給付45,000元予上訴人係董事酬勞，則被上訴人如
      何能於公司尚未進行年度總決算之每年年初開始，即按月
      給付董事酬勞予上訴人？顯與上開公司章程規定有違。又
      上開董事、監察人酬勞百分之一，應視各年度之盈餘之多
      寡而有所不同，果如被上訴人所主張上訴人每月所領取之
      45,000元係擔任董事之酬勞，則何以金額均固定為45,00
      0 元？此亦與上開被上訴人公司章程之規定不符。另依上
      開公司章程之規定，被上訴人之董事、監察人酬勞應每年
      領取一次，何以會按月給付上訴人董事酬勞45,000元？足
      證被上訴人按月給付上訴人45,000元並非董事酬勞。再者
      ，上訴人按月領取之業務薪資45,000元雖未扣勞、健保費
      用，而由被上訴人支付，且加班亦未領取加班費，惟此乃
      兩造間之約定，不因上訴人所領取之上開45,000元未扣勞
      、健保費用，及加班未領取加班費，即逕認係屬董事酬勞
      而非業務薪資，故被上訴人主張上訴人按月領取之45,000
      元係擔任董事酬勞云云，不足採信。
  ２．次查，證人即原擔任被上訴人會計邱美子（原名乙○○）
      於本院證稱：被上訴人提撥勞工退休金時，係以公司全部
      員工之薪資來計算，上訴人的薪資亦包括在被上訴人公司
      全部員工薪資之內等語（見本院卷第227頁），亦即被上
      訴人於提撥勞工退休金時，有將上訴人之薪資計算在內，
      果上訴人按月領取之45,000元係擔任董事酬勞，自毋庸提
      撥勞工退休金，被上訴人既按月將上訴人所領取之45,000
      元計算在提撥勞工退休金內，足見被上訴人按月給付上訴
      人45,000元係上訴人擔任業務之薪資而非董事酬勞，故上
      訴人主張被上訴人按月給付伊45,000元，係伊擔任業務之
      薪資等語，尚堪採信。
  ３．再查，被上訴人於結束營業後，有給付上訴人1 個月之預
      告工資及核發離職證明書予上訴人，並於該離職證明書上
      記載上訴人之工作性質係「業務主管」等情，為兩造所不
      爭執，並有預告工資名冊及離職證明書在卷可稽（見原審
      卷第188 頁、39頁），且證人邱美子（原名乙○○）於原
      審證稱：預告工資名冊係被上訴人之董事長丙○○要伊寫
      的，因上訴人及吳昆龍向丙○○說「員工」都要寫，所以
      丙○○同意將上訴人寫進去，又伊寫離職證明書予上訴人
      ，係經丙○○允許等語（見原審卷第176 、177 頁），足
      見上訴人係受僱於被上訴人擔任業務一職．被上訴人始有
      分別依勞動基準法第16條、第19之規定給付一個月之預告
      工資及核發離職證明書（即工作證明書）予上訴人之必要
      ，果如被上訴人所主張上訴人係董事，而非受僱於被上訴
      人擔任業務云云，則上訴人係屬資方，無勞動基準法之適
      用，被上訴人焉需依勞動基準法第16條、第19之規定給付
      一個月之預告工資及核發離職證明書（即工作證明書）予
      上訴人？故被上訴人主張上訴人係董事，而非受僱於被上
      訴人擔任業務云云，無足取。
  ４．末查，證人邱美子（原名乙○○）於本院證稱：因高雄縣
　　　政府勞工局及中央信託局告訴伊，上訴人係被上訴人之股
  　　東，不能報資遣，所以資遣名冊上無上訴人名字等語（見
    　本院卷第226 、227 頁），足見高雄縣政府勞工局及中央
      信託局係以上訴人為被上訴人「股東」，而不准被上訴人
      將上訴人列於資遣名冊上，並非上訴人係被上訴人「董事
      」之故，是被上訴人辯稱：上訴人未能列於資遣名冊上，
      係因其擔任被上訴人董事云云，不足採信。又高雄縣政府
      勞工局及中央信託局僅以上訴人係股東，而不准將其列入
      資遣名冊，完全未考量上訴人是否另有擔任其他職務，故
      尚難僅憑高雄縣政府勞工局及中央信託局不准將上訴人列
      於資遣名冊上，即認上訴人未於被上訴人處擔任業務工作
      。
  ５．綜上，上訴人既係受僱於被上訴人擔任業務一職，則被上
  　　訴人於91年7 月4 日，以關廠結束營業終止兩造間之勞動
　    契約後，即應依勞動基準法第17條規定，給付資遣費予上
      訴人。又上訴人自75年12月15日起即受僱於被上訴人，至
　    91年7 月4 日被上訴人終止勞動契約止，上訴人工作年資
      為15年6 個月又17天，依勞動基準法第17條規定，被上訴
      人應給付上訴人相當於15又12分之7 個月之平均工資，而
      上訴人之平均工資為45,000元，被上訴人應給付上訴人資
      遣費之金額為701,250 元〔（45,000元×15）＋（45,000
      元×7 ／12）=701,250元〕，此資遣費金額復為兩造所不
      爭執，故上訴人請求被上訴人給付資遣費701,250 元，及
      自起訴狀繕本送達翌日即91年12月6 日起至清償日止按年
      息百分之五計算之利息，即屬有據。
五、綜上所述，上訴人請求被上訴人給付資遣費701,250 元，及
    自訴狀繕本送達翌日即91年12月6 日起至清償日止按週年利
    率百分之五計算之利息，為有理由，應予准許。原審為上訴
    人敗訴之判決，尚有未洽。上訴意旨指摘原判決不當，求予
    廢棄改判，為有理由。爰由本院予以廢棄改判，如主文第二
    項所示。
六、本件事證已臻明確，兩造其餘攻擊防禦方法，於判決結果不
    生任何影響，故不再一一論述，併此明。
七、據上論結，本件上訴為有理由，依民事訴訟法第450 條、第
    78條，判決如主文。
中　　華　　民　　國　　94　　年　　4　　月　　20　　日
                              民事第三庭
                                      審判長法官  張國彬
                                      法      官  吳登輝
                                      法      官  鄭月霞
以上正本證明與原本無異。
不得上訴。
中　　華　　民　　國　　94　　年　　4　　月　　20　　日
                                      書  記  官  呂明燕
